---
title: "Soluciones ejercicios Latinobarómetro y Coronavirus"
---

```{r setup, include=FALSE}
knitr::opts_chunk$set(message=FALSE, 
                      warning=FALSE)
```

```{r paquetes, eval=TRUE}
library(dplyr)
library(ggplot2)
library(haven)
```


# Modulo Latinobarómetro

Descargar y cargar datos de [Latinobarómetro 2018](https://www.latinobarometro.org/latContents.jsp).

```{r}
data <- read_sav("clases/clase7/data/Latinobarometro_2018_Esp_Spss_v20190303.sav")
```


## Pregunta 1

¿Cuántas personas responden la encuesta en cada país de América Latina?, ¿Cuál es el país con mayor número de casos?

```{r}
# con dplyr
data %>% 
  group_by(IDENPA) %>% 
  summarise(n=n()) %>% 
  arrange(-n)

## País 76, que corresponde a Brasil

# con r base y sjmisc
sjmisc::frq(data[,"IDENPA"])

```



## Pregunta 2

¿Cuáles son las religiones que tienen mayor presencia en América Latina?, ¿Como es la distribución de las religiones?

La religión católica es la con mayor presencia (casi 60%), luego evangélica (16.68%) y en tercer lugar la opción "Ninguna" (15,56%). 

```{r}
table(data$S5)
sjmisc::frq(data[,"S5"])
```


## Pregunta 3

¿Cuáles son las religiones que tienen mayor presencia en Chile (152 en INDENPA)?, ¿Cuáles son las principales diferencias respecto de América Latina en General?

La católica es la principal, con 55% de preferencias (5 puntos porcentuales bajo lo que alcanza en América Latina). LOs evangélicos solo alcanzan un 12,64%. La segunda religión con mayor importancia es "ninguna", con un 28,14% de las preferencias.

```{r}
sjmisc::frq(data[data$IDENPA==152,"S5"])
```

## Pregunta 4

¿De que tipo es la variable P22ST (Escala Izquierda-Derecha)?, ¿Cuáles son sus posibles valores?

```{r}
table(data$P22ST)
```

Quédese solamente con los valores que van de 0 a 10 y suponga que la variable es cuantitativa. ¿Cómo se distribuye la variable?, ¿Que puede decir sobre las posiciones políticas en América Latina? Indique y explique sus principales medidas de tendencia central, de forma, variabilidad y posición. Puede visualizar con un histograma. 

```{r}
data %>% filter(P22ST>=0) %>% select(P22ST) %>% sjmisc::descr()

data2 <- data %>% 
  filter(P22ST>=0) %>% 
  mutate(P22ST=as.numeric(P22ST))

hist(data2$P22ST)
```

## Pregunta 5

Cree una nueva data agrupada por país con algunas medidas de tendencia central y variabilidad de la variable P22ST. ¿Que elementos le llaman la atención?

```{r}
data %>% 
  filter(P22ST>=0) %>% 
  group_by(IDENPA) %>% 
  summarise(mean=mean(P22ST),
            sd=sd(P22ST),
            quantile(P22ST,c(.25)),
            quantile(P22ST,c(.5)),
            quantile(P22ST,c(.75)),
            cv=sd/mean) %>% arrange(mean)

# Forma alternativa
#data %>% filter(P22ST>=0) %>% 
#  group_by(IDENPA) %>% 
#  select(P22ST) %>% 
#  sjmisc::descr()

#hist(data2[data2$IDENPA==214,]$P22ST)
#plot(density(data2[data2$IDENPA==214,]$P22ST))

```


# Módulo Covid

Instala y carga el paquete "coronavirus".

El igual que guaguas, el paquete viene con un conjunto de datos sobre casos confirmados y recuperados de Covid-19 en distintos países del mundo para cada día desde enero de 2020 hasta septiembre de 2021. Estos datos se llaman "coronavirus" y se pueden cargar a su computadora de la siguiente forma:

```{r echo=TRUE, eval=TRUE}
#install.packages("coronavirus")
coronavirus <- coronavirus::coronavirus
coronavirus %>% head(5)
```

Durante todas las preguntas ignore las variables provincia, lat y long. 

## Pregunta 1

¿Cuantos casos de Covid confirmados ha tenido Chile en total?

```{r}
coronavirus %>% 
  filter(country=="Chile") %>% 
  group_by(type) %>% 
  summarise(sum(cases,na.rm = TRUE))
```

## Pregunta 2

¿Cuál país es el que ha tenido más muertes por Covid-19 en todo el periodo?, ¿Cuántas muertes?

```{r}
coronavirus %>% 
  filter(type=="death") %>% 
  group_by(country) %>% 
  summarise(muertes=sum(cases,na.rm = TRUE)) %>% 
  arrange(-muertes) %>% 
  head(1)
```


## Pregunta 3

¿Cuantos casos de Covid recuperados tiene Chile en total? (ojo con los valores NA)

```{r}
coronavirus %>% 
  filter(country=="Chile") %>% 
  group_by(type) %>% 
  summarise(casos=sum(cases,na.rm = TRUE))

```



## Pregunta 4

Cree una nueva data frame que solo tenga los valores de los muertos de 10 países de América Latina y el Caribe.

```{r}
data <- coronavirus %>%
  filter(country %in% c("Chile","Argentina","Brazil","Colombia",
                        "Cuba","Venezuela","Ecuador","Uruguay",
                        "Paraguay","Bolivia","Peru")) %>% 
  filter(type=="death")
```


## Pregunta 5

Agrupe la misma data, calculando para cada país el número de muertes en promedio para cada día.

Guarde la data agrupada en el mismo objeto o en uno nuevo. 

```{r}
data <- data %>% 
  group_by(country) %>% 
  summarise(muertespromedio=mean(cases))
data
```

## Pregunta 6

¿Como se distribuye la variable de muertes promedio de su nueva data?

Indique y explique sus principales medidas de tendencia central, de forma, variabilidad y posición.

Si gusta puede optar por añadir un gráfico para visualizar la distribución.

```{r}
hist(data$muertespromedio,breaks = 10)
sjmisc::descr(data$muertespromedio)
```

## Pregunta 7

¿Para cuántos países existen datos en la data frame coronavirus?

```{r}
# Una forma
coronavirus %>% 
  group_by(country) %>% 
  summarise(n=n()) %>% 
  summarise(n=n())

# Otra forma
paises <- coronavirus %>% 
  group_by(country) %>% 
  summarise(n=n())
dim(paises)
```







