---
title: "Guia ejercicios 1"
author: "Kevin Carrasco"
date: "23/08/2021"
output: html_document
---

En primer lugar, esta tarea podía hacerse en un archivo `.R` (script) o uno `.rmd` (RMarkdown). 

En términos de lenguaje R es lo mismo, pero para que el código R funcione como tal en un archivo .rmd es necesario introducir el código adentro de "chunks" o bloques de códigos. A continuación un breve repaso de RMarkdown (que también veremos en clases). 

# Repaso sobre RMarkdown

- Es importante mantener los tres (---) en el yaml: al comienzo y al final del encabezado que dice *title*, *author*, *date*, y otros.

- Al renderizar (apretar Knit) para obtener el archivo .html, abrir el archivo y asegurarse de que todo esté bien (que se visualice la imagen, que se vean los datos y ejercicios realizados, etc.)

- Para utilizar códigos en Rmarkdown es necesario insertar un **chunk** (*trozo*). Esto se puede hacer con ctrl+alt+I, o bien directamente en RStudio, ir arriba donde dice code -> insert chunk. Esto genera un espacio en que se pueden escribir y ejecutar códigos para manipular variables y realizar cálculos o gráficos.

Los chunk se ven así:
```{r}
# Soy un chunk
```

Para comenzar, recordar que la primera vez el paquete **guaguas** se debe instalar. Luego solo necesitamos llamarlo cada vez que necesitemos usarlo.

```{r}
# install.packages("guaguas") #instala el paquete guaguas

library(guaguas) # llama al paquete guaguas

guaguas <- guaguas # crea un nuevo objeto llamado "guaguas" que posea la base de datos "guaguas"

dim(guaguas) # Esta base de datos posee 845400 observaciones y 5 variables. Esto es lo mismo que decir 845400 filas y 5 columnas
```

Ahora veamos los ejercicios de la tarea:

# 1. ¿Cuántas guaguas se inscribieron en 1920 con tu nombre?

Para realizar este ejercicio, debemos conseguir que R nos muestre 1) solo las filas de 1920 de la variable *anio* y 2) el valor de nuestro nombre

```{r}
guaguas[guaguas$nombre=="Kevin",] # Con este código R nos muestra solo los casos que digan "Kevin" en las filas de la columna nombre
```

```{r}
guaguas[guaguas$anio==1920,] # Con este código R nos muestra solo los casos que tengan el valor 1920 en las filas de la columna anio
```

```{r}
# Si juntamos los dos códigos anteriores obtenemos algo como esto:
guaguas[guaguas$nombre=="Kevin" & guaguas$anio==1920,]
```

El nombre Kevin no fue inscrito en 1920. Probemos con otro nombre

```{r}
guaguas[guaguas$nombre=="Nicolás" & guaguas$anio==1920,] # Recordar que R es sensible a mayúsculas, tíldes y Ñ
```

Se inscribieron 17 personas con el nombre "Nicolás" en 1920

# 2. ¿Cuantas guaguas se inscribieron el año en que naciste con tu nombre?

Este ejercicio sigue la misma lógica que el anterior, solo cambiamos el año 1920 por nuestro año de nacimiento

```{r}
guaguas[guaguas$nombre=="Kevin" & guaguas$anio==1996,]
```

En el año 1996 se inscribieron 1312 personas con el nombre "Kevin".

# 3. Crea una nueva data frame que se llame como tú y que solo contenga inscripciones de tu nombre

La idea de crear una nueva data frame tiene por objetivo crear un nuevo objeto en el ambiente de R que posea, por ejemplo, solo algunas variables o solo algunas observaciones que nos sean de interés. Esto nos permite visualizar de mejor forma los datos que nos interesa trabajar y, además, mantenemos la base de datos original. Para crear una nueva data frame debemos asignar nuestra base de datos completa o los datos que queremos seleccionar/filtrar a un nuevo objeto. Por ejemplo, en el ejercicio sería:

1) ¿qué necesitamos visualizar? Todas las observaciones que tengan el valor "Kevin" en la variable nombre
2) ¿qué hacemos con estos datos? los asignamos a un nuevo objeto que se llame "Kevin"

```{r}
guaguas[guaguas$nombre=="Kevin",] # Vemos todas las observaciones que tengan el valor "Kevin" en la variable nombre

Kevin <- guaguas[guaguas$nombre=="Kevin",] # Las asignamos a un nuevo objeto (nueva base de datos) que se llame como nosotrxs
```

# 4. ¿Cuantas observaciones tiene esta nueva data frame?

Esta nueva base tiene las siguientes características

```{r}
dim(Kevin) # 62 observaciones y 5 variables
```

```{r}
head(Kevin) # Solo casos con nombre "Kevin"
```

# 5. ¿Cuántas mujeres y hombres hay en esta nueva data frame?

Para realizar este ejercicio debemos enfocarnos en una nueva variable, que nos permita identificar la cantidad de hombres y mujeres en esta nueva base de datos. Esta es la variable sexo

```{r}
table(Kevin[,3]) # La función table nos permite tabular una variable
```

El Nombre Kevin ha sido inscrito como sexo masculino en 54 oportunidades y como sexo femenino en 8 oportunidades.

```{r}
table(Kevin$sexo) # También se puede identificar la variable con el signo $
```


# 6. Crea una nueva data que solo tenga datos de 2020 (llámala "pandemia")

Este ejercicio sigue la misma lógica que el anterior, pero en vez de que el condicionante sea nuestro nombre, será el año 2020. 

1) ¿qué necesitamos visualizar? Todas las observaciones que tengan el valor "2020" en la variable anio

2) ¿qué hacemos con estos datos? los asignamos a un nuevo objeto que se llame "pandemia"

```{r}
pandemia <- guaguas[guaguas$anio==2020,]
```

Esta base de datos posee las siguientes características

```{r}
dim(pandemia) # 13993 observaciones y 5 variables
```

```{r}
head(pandemia) # Solo año 2020
```

# 7. ¿Cuánto suma la variable "proporción" de "pandemia"?

Proporción es la última variable que nos quedaba sin utilizar. Esta variable indica la proporción que significa cada nombre en un año, por ejemplo: Mateo fue inscrito 3867 veces en 2020 y representa una proporción de 0.01983270 (2% aprox.) del total de nombres inscritos ese año.

```{r}
sum(pandemia$proporcion)
```

Por lo tanto, la variable proporción en el año 2020 suma 1, que representa el 100% de nombres inscritos ese año.

# 8. Desafío: el nombre más popular en 2020 (mayor N)

¿Cuál es el valor más alto de la variable n?

```{r}
max(pandemia$n) # Identifica la posición (fila de mayor valor en la variable n)
```

¿Qué nombre tiene este valor?

```{r}
pandemia[pandemia$n==3867,]
```

El nombre Mateo ha sido registrado 3867 veces, lo que corresponde al 2% total de nombres registrado en 2020.



















