---
title: "Guia ejercicios 2"
date: "10/09/2021"
output: html_document
---

Cargar paquetes:

```{r message=FALSE, warning=FALSE}
library(haven)
library(dplyr)
library(sjmisc)
```

## Importa a R el microdato de la ENE del trimestre OND 2019 (noviembre)

```{r}
ene <- read_spss("ene-2019-11.sav")
```

## Genera un cuadro de resumen de b14_rev4cl_canes

```{r}
frq(ene$b14_rev4cl_caenes)
```

## Cruza las variables b14_rev4cl_caenes y b1 (haz una tabla de contingencia).

```{r message=FALSE, warning=FALSE}
# flat_table(ene,b1,b14_rev4cl_caenes)
# table(ene$b1,ene$b14_rev4cl_caenes)
sjPlot::tab_xtab(ene$b1,ene$b14_rev4cl_caenes)
```

## Crea la variable pet que tome valor 1 si edad es mayor o igual a 15, y 0 en otro caso.

```{r}
# Población en edad de trabajar (PET)
ene <- ene %>% mutate(pet=if_else(edad>=15,1,0))
frq(ene$pet)
```

## Crea la variable ocu (ocupados) que tome el valor 1 si la variable cae_especifico se encuentra en el rango (extremos incluidos) entre 1 y 7, y que tome el valor 0 en cualquier otro caso.

```{r}
# Ocupados (ocu)
ene <- ene %>% mutate(ocu=if_else(cae_especifico>=1 & cae_especifico<=7,1,0))
frq(ene$ocu)
```

## ¿Cuantas personas pet y ocu hay en la muestra?

```{r}
# Forma 1
sum(ene$pet)
sum(ene$ocu)

# Forma 2
frq(ene$pet)
frq(ene$ocu)

```

## ¿Cuál es la tasa de ocupación en noviembre de 2019? (ocu / pet * 100)

```{r}
sum(ene$ocu)/sum(ene$pet)*100
```

La tasa de ocupación publicada por INE en el [boletín](https://www.ine.cl/docs/default-source/ocupacion-y-desocupacion/boletines/2019/pais/boletin-empleo-nacional-trimestre-movil-octubre-noviembre-diciembre-2019.pdf?sfvrsn=1bc57d58_6) de la misma coyuntura es 55,2%. 

La diferencia se da porque estamos trabajando con la muestra, sin inferir a la población utilizando los factores de expansión. 
