---
title: "Tarea N°5"
output: pdf_document
---

```{r setup, include=FALSE}
knitr::opts_chunk$set(echo = FALSE,
                      message=FALSE, 
                      warning=FALSE,
                      eval = FALSE)
```

```{r paquetes, eval=TRUE}
library(dplyr)
library(ggplot2)
```

# Instrucciones generales

La tarea debe ser escrita en Rmarkdown (`.rmd`) y debe ser entregada con su respectiva salida en `.html` o `.pdf`.

Los documentos deben ser comprimidos en un archivo .zip y enviados a correo de profesor y ayudante. El nombre del archivo **debe** ser el primer apellido y nombre de el o la estudiante.

Entrega a más tardar el **lunes 29 de noviembre a las 23:59 hrs.**

Tendrá décimas extras si utiliza el formato en `.rmd` de la Universidad Católica Silva Henríquez visto en clases (o uno similar de su gusto que permita exportar a `pdf`).

## Primer ejercicio

Corrige los elementos de la tarea N4 que el equipo docente te hizo. Intenta implementar las recomendaciones de mejora que te sugirieron. 


## Segunda ejercicio.

Complejice la introducción de la tarea N4. En esta debe presentar una problematización que anteceda a la presentación del objetivo de investigación (no más de 2 páginas en total). Esta debe justificar y aportar algunos antecedentes a la investigación. Recuerde que toda la tarea N4 debía intentar dar respuesta a este objetivo de manera descriptiva con gráficos. 


## Tercer ejercicio

Para elaborar la introducción mencionada debe buscar en *google scholar* las referencias necesarias y guardarlas en Zotero. A lo menos 5 referencias (libros, artículos, documentos de trabajo o tesis). 


## Cuarto ejercicio

Crea un RProject. 

Exportar y guarda en la carpeta del RProject el archivo bibtex con las referencias (desde Zotero).


## Quinto ejercicio

Desde RMarkdown citar las referencias necesarias en la introducción del texto. Hacer que las referencias recolectadas sean leídas y citadas desde el archivo bibtex, como vimos en clases.


## Sexto ejercicio

Renderiza el documento (apretar knit) y asegurate de que se reproduzca.


## Última recomendación

Preste especial atención a la tarea, dado que en la prueba integrativa final deberá explicar brevemente su documento. 

